【裁判字號】    90,訴,716
【裁判日期】    900511
【裁判案由】    搶奪
【裁判全文】
臺灣高雄地方法院刑事判決                            九十年度訴字第七一六號
    公  訴  人  臺灣高雄地方法院檢察署檢察官
    被      告  丙○○
右列被告因搶奪案件，經檢察官提起公訴（九十年度偵字第三七八三號），本院判決
如左：
    主  文
丙○○意圖為自己不法之所有，而搶奪他人之動產，處有期徒刑陸月，如易科罰金，
以參佰元折算壹日。緩刑參年。
    事  實
一、丙○○意圖為自己不法之所有，於民國八十九年十一月二十六日下午九時十分許
    ，因認與乙○○於八十九年九月份及十一月份有向其借款新台幣（下同）四千元
    加油而前往高雄縣路竹鄉○○村○○路一三○巷七號乙○○住所內索債，而利用
    甲○○在上開處所還款二千元予乙○○，並置放於桌上之際，未經乙○○及甲○○之許可，搶奪乙○○所有之上開二千元後，旋即向門外逃逸，惟於倉皇間，現
    場掉落一千元，且逃至上開乙○○住所大門時，為乙○○以現行犯當場逮捕並通
    知警方查獲。
二、案經乙○○訴請高雄縣警察局湖內分局報告台灣高雄地方法院檢察署檢察官偵查
    起訴。
    理  由
一、訊據被告丙○○矢口否認有上揭犯行，辯稱：系爭二千元係甲○○拿給伊的，伊
    並未行搶等語。經查：被害人乙○○及證人甲○○於警偵訊及本院審理均供述未
    將二千元交給被告，亦未同意被告拿取桌子二千元，反而明白供述，系爭二千元
    係證人甲○○欲交給被害人乙○○之款項等語，另被告於第一次警訊時供述：「
    （問：你於今日為何至乙○○家中？）我到乙○○的家是要問他是否明天可以還
    我四千元，因為我母親生病住院須要用錢」、「（問：當時乙○○有無答應你於
    明日還你錢？）沒有」、「（問：你於今日到乙○○家中，乙○○從口袋掏出一
    千元，有無說要還給你？之後拿給甲○○之二千元有無說要還給你？）他有說要
    先還我一千元，結果沒有還我，又將一千元放入口袋，之後拿給甲○○之二千元
    沒有說要還給我，我看桌上有二千元就拿走一千元」等語，亦足認被告拿取上開
    金錢係未經被害人乙○○及證人甲○○之同意，被告雖事後改口有經過被害人乙○○及證人甲○○之同意始拿取金錢，惟按人之記憶往往會隨時間流逝而減退，
    被告於距離案發時點最近之第一次警訊，對於案發之經過記憶應最為清楚，是以
    ，被告事後改口辯稱有經過被害人及證人甲○○同意，應屬事後卸責之詞，不足
    採信。而被告縱認被害人乙○○與其之間有金錢消費借貸關係，惟在未經合法程
    序下，自不容被告以己力趁債務人不備之際而剝奪債務人所持有之金錢，被告主
    觀上應具有不法所有之意圖，此外，復有贓物認領保管單一紙附卷可稽，本件事
    證明確，被告上開犯行洵堪認定。
二、核被告所為，係犯刑法第三百二十五條第一項之搶奪罪。被告就上開二千元為搶
    奪之著手，雖其中一千元因倉皇中掉落，另一千元而置於己力支配而於大門口始
    為被害人攔阻，按搶奪罪既遂、未遂之分，以已未將搶奪之物置於自己實力支配
    之下而定（最高法院四十一年度台上字第三○號判決意旨可供參照）。今本件被
    告丙○○既將一千元置於自己實力支配之下，逃至乙○○住所大門方被逮捕，自
    應就被告就搶奪一千元既遂之犯行論處（另一千元搶奪未遂即為同一搶奪之既遂
    行為吸收）。爰審酌被告犯罪之動機係因認與被害人有金錢借貸，因一時欠缺考
    慮所致，及對被害人造成損害等一切情狀，酌情量處如主文所示之刑，併諭知易
    科罰金折算標準。又被告前未曾受有期徒刑以上刑之宣告，此有臺灣高等法院全
    國前案紀錄表及臺灣高雄地方法院檢察署刑案資料查註紀錄表在卷可參，其因一
    時情急，致觸犯本件犯行，經此次科刑教訓後，應知警惕而無再犯之虞，本院認
    為前開對其宣告之刑，以暫不執行為適當，併予宣告緩刑三年，以啟自新。
三、中華民國刑法第四十一條業經立法院於九十年一月四日修正，總統於同月十日公
    布，自該月十二日起施行，雖被告所犯之搶奪罪為最重本刑五年以下有期徒刑之
    罪，依其行為時即修正前刑法第四十一條之規定，所宣告之刑不得易科罰金，然
    因其行為後刑法第四十一條修正為：「犯最重本刑為五年以下有期徒刑以下之刑
    之罪，而受六月以下有期徒刑或拘役之宣告，因身體、教育、職業或家庭之關係
    ，執行顯有困難者，得以一元以上三元以下折算一日，易科罰金。但確因不執行
    所宣告之刑，難收矯正之效，或難以維持法秩序者，不在此限。併合處罰之數罪
    ，均有前項情形，其應執行之刑逾於六月者，亦同」，與修正前之刑法第四十一
    條相較，顯以修正後之規定對被告較為有利，爰依同法第二條第一項前段適用裁
    判時法律，就被告上開宣告刑，依新修正之刑法第四十一條第一項規定諭知易科
    罰金折算標準，附此敘明。
據上論斷，應依刑事訴訟法第二百九十九條第一項前段，刑法第三百二十五條第一項
、第七十四條第一款、第二條第一項前段、第四十一條第一項、罰金罰鍰提高標準條
例第二條，判決如主文。
中        華        民      國     九十     年     五    月     十一    日
                                      臺灣高雄地方法院刑事第二庭
                                          法  官  廖  建  瑜
右正本證明與原本無異。
如不服本判決，應於判決送達後十日內，向本院提出上訴狀。
                                          書記官  歐  文  政
中    華    民    國      九十      年      五      月      十四      日
所犯法條：
刑法第三百二十五條第一項
中華民國刑法第三百二十五條
(普通搶奪罪)
意圖為自己或第三人不法之所有，而搶奪他人之動產者，處六月以上五年以下有期徒
刑。因而致人於死者，處無期徒刑或七年以上有期徒刑，致重傷者，處三年以上十年
以下有期徒刑。
第一項之未遂犯罰之。


司法院資訊處製作；財團法人民間司法改革基金會備份。
